臺灣臺南地方法院臺南簡易庭民事判決
111年度南簡字第269號
原      告  施名根  


訴訟代理人  李家豪律師
被      告  胡持榕  

上列當事人間請求確認本票債權不存在等事件，本院於民國111
年9月8日言詞辯論終結，判決如下：
    主  文
確認被告持有如附表所示之本票，對原告之本票債權不存在。 
被告不得持臺灣彰化地方法院簡易庭110年度司票字第1143號民
事裁定對原告為強制執行。
訴訟費用新臺幣4,300元由被告負擔。
    事實及理由
壹、程序事項
　　按確認法律關係之訴，非原告有即受確認判決之法律上利益
    者，不得提起之，民事訴訟法第247條第1項前段定有明文。
    本件被告持有原告所簽發如附表所示之本票（下稱系爭本票
    ），經臺灣彰化地方法院簡易庭110年度司票字第1143號民
    事裁定（下稱系爭本票裁定）准予強制執行，惟原告否認被
    告就系爭本票之權利，兩造就系爭本票債權存在與否已發生
    爭執，原告在私法上之地位有受侵害之危險，原告提起本件
    確認本票債權不存在之訴，即有確認之法律上利益。
貳、實體部分　　
一、原告起訴主張：伊於民國110年2月17日23時許遭被告、訴外
    人俞宏毅、吳語茹、陳怡辰及其他不詳姓名之人在臺南市○○
    區○○路00號麥當勞內，及被告之自小客車內脅迫、詐欺所簽
    發，伊與被告間並無任何債權債務關係而為系爭本票之原因
    關係，爰依票據之法律關係，請求確認系爭本票債權不存在
    等語，並聲明：㈠確認被告持有之系爭本票，對原告之本票
    債權不存在；㈡被告不得持系爭本票裁定對原告為強制執行
    。
二、被告則以：原告自願償還訴外人吳語茹之借款新臺幣(下同)
    500,000元，當日已先償還現金100,000元，不足之部分以簽
    立系爭本票償還之，原因關係明確；另伊或在場之人並無脅
    迫或詐欺原告簽立系爭本票等語，資為抗辯。並聲明：原告
    之訴駁回。
三、原告主張系爭本票係其所簽發交付被告持有，且經被告持向
    臺灣彰化地方法院簡易庭聲請裁定准予強制執行在案之事實
    ，為兩造所不爭執，此有系爭本票裁定在卷可按，此部分之
    事實，自應認定為真實。至原告主張系爭本票無原因關係存
    在，或係遭被告等脅迫、詐欺所簽立，原告已為撤銷之意思
    表示，被告不得對其主張票據權利等情，則為被告所否認，
    並以前揭情詞置辯。是本件之爭點為：系爭本票原因關係是
    否存在？原告有無遭脅迫、詐欺而簽立系爭本票？
四、得心證之理由　　
  ㈠本票固為無因證券，票據債務人不得以自己與發票人或執票
    人前手間所存在之抗辯事由對抗執票人。然發票人究非不得
    以自己與執票人間所存之抗辯事由對抗執票人，此觀票據法
    第13條前段之反面解釋即明（最高法院91年度台簡上字第27
    號判決參照）。亦即發票人與執票人倘係授受本票之直接當
    事人，發票人如對執票人提出其基礎原因關係（如消費借貸
    ）不存在之對人抗辯，執票人自應就該基礎原因關係存在之
    積極事實負舉證之責任。經查，系爭本票係原告簽發交付被
    告，兩造為直接前後手，原告主張系爭本票無原因關係，則
    被告自應就系爭本票原因關係存在之事實負舉證責任，而被
    告係以原告簽發系爭本票之原因關係為代吳語茹償還向被告
    之借款，依上開說明被告應證明其與吳語茹間之借款關係確
    實存在。
　㈡證人吳語茹固於本院證稱其前透過朋友即訴外人「陳于廷」
    （音譯)向他人借款，因為需付利息，而被告願無息借款，
    才於109年12月間向被告借款550,000元，由被告以現金交付
    ，其簽立本票交由被告以資擔保，由其再將現金交付予「陳
    于廷」轉交債權人，「陳于廷」現人在國外，無法聯絡，而
    其對被告之債務，約定每月償還80,000元，因首期到期時其
    沒有這麼多錢，只有還了50,000元，尚欠被告500,000元等
    語（本院卷第93-103頁）。惟吳語茹僅稱透過「陳于廷」向
    他人需付利息之借款，並未提及借款時間、金額、利率、借
    款原因等；又稱被告願意無息借款，讓她慢慢還，然所約定
    還款金額為每月80,000元，吳語茹連第1個月都無法依約清
    償，客觀情況而論被告並沒有要讓吳語茹慢慢還之意思；另
    吳語茹證稱「...是那天他（即原告）知道我有債之後他說
    願意幫我還。」、「在酒店的那段期間我都沒有跟原告講。
    」（本院卷第101頁），惟被告陳稱「...當天我會帶本票是
    因為證人吳語茹打電話給我時有跟我說這個人會幫她還錢，
    ...」（本院卷第104頁），吳語茹之證述與被告之陳述有所
    出入；況吳語茹於原告之對話曾有「...我跟你（即原告）
    道歉，我是騙你的，因為我需要錢。」等語（本院卷第81頁
    ），是吳語茹雖於供前具結而為有向被告借款550,000元之
    證述，惟其在此事件中為利害關係人，且又有如上所述之各
    情，證詞憑信性顯然不足。除此之外，被告未提出其餘可資
    證明確有借款予吳語茹之證據，自難僅憑吳語茹1人之陳述
    即為不利原告之認定。
  ㈢兩造就系爭本票為直接前後手關係，被告對於原告簽立本票
    係為清償吳語茹向被告之借款原因事實，未能舉證證明，業
    如前述，則原告主張兩造間並無債之關係，其不負給付票款
    責任等語，自屬有理由。 
  ㈣被告所持系爭本票對原告之票據債權不存在，既如前述，則
    被告所持系爭本票裁定對原告之執行名義之執行力，即可確
    定其不存在，惟被告對原告仍持有前開執行名義，原告之財
    產仍有遭被告聲請強制執行之危險，故原告請求被告就該執
    行名義不得對原告為強制執行，亦屬有據。
　㈤原告主張系爭本票之原因關係不存在，既有理由，即無需再
    對原告主張簽立系爭本票有無遭脅迫、詐欺等情予以審酌，
    附此敘明。　
五、綜上所述，原告請求確認被告持有之系爭本票對原告之本票
    債權不存在，及被告不得持系爭本票裁定之執行名義，對原
    告為強制執行，為有理由，應予准許。並依民事訴訟法第78
    條、第87條第1項規定。依職權確定本件訴訟費用額為4,300
    元（第一審裁判費），應由敗訴之被告負擔。
六、本件事證明確，兩造其餘攻擊或防禦方法及所用之證據，經
    本院斟酌後，認為均不足以影響判決結果，無庸逐一論述。
七、據上論斷，本件原告之訴為有理由，判決如主文。
中　　華　　民　　國　　111 　年　　10　　月　　13　　日
                  臺南簡易庭   法  官  施介元
以上正本係照原本作成。 
如不服本判決，應於送達後20日內，向本院提出上訴狀並表明上
訴理由（須附繕本）。如委任律師提起上訴者，應一併繳納上訴
審裁判費。
中　　華　　民　　國　　111 　年　　10　　月　　13　　日
　　                           書記官  莊文茹 
附表：
編號 發票日 票面金額 （新臺幣） 到期日 本票號碼 1 110年3月17日 100,000元 110年3月17日 WG0000000 2 110年3月17日 150,000元 110年5月17日 WG0000000 3 110年3月17日 150,000元 110年6月17日 WG0000000